臺灣高等法院民事判決
110年度家上易字第26號
上  訴  人  Ａ０１

被  上訴人  Ａ０２
上列當事人間請求履行協議事件，上訴人對於中華民國110年3月
5日臺灣士林地方法院第一審判決（109年度家財訴字第28號）提
起上訴，本院於111年3月2日言詞辯論終結，判決如下：
    主  文
原判決關於命上訴人給付超過新臺幣肆拾貳萬肆仟元本息部分，
及該部分假執行之宣告，暨訴訟費用之裁判，均廢棄。
上開廢棄部分，被上訴人在第一審之訴及假執行之聲請均駁回。
其餘上訴駁回。
第一審、第二審訴訟費用，由上訴人負擔二十分之十七，餘由被
上訴人負擔。
    事實及理由
一、被上訴人主張：兩造於民國106年8月22日結婚，婚後育有未
    成年子女甲Ｏ（000年0月00日生）。伊因於108年間發現上訴
    人與訴外人楊ＯＯ以LINE通訊軟體互傳曖昧、調情訊息，且多
    次於上訴人車內摟抱、牽手、撫摸肩膀，顯然逾越一般男女
    交往分際，致兩造難以維持婚姻，乃於109年1月6日與上訴
    人簽立離婚協議書（下稱系爭協議書），並於同年月7日辦
    妥離婚登記。依系爭協議書第1條第4項約定，上訴人應於10
    9年2月29日前賠償伊離婚損害新臺幣（下同）50萬元，惟屢
    經催討，均未獲置理等情。依上開約定，請求上訴人給付伊
    50萬元，並加計自109年3月1日起算之法定遲延利息（原審
    為被上訴人勝訴之判決。上訴人聲明不服，提起上訴）。並
    答辯聲明：上訴駁回。
二、上訴人則以：被上訴人於109年1月19日違反系爭協議書第1
    條第5項約定，於網路平臺公開伊姓名、住址、照片等個人
    資料並對伊人身攻擊，更揚言「我就是毀約協議，我就是要
    讓全世界都知道你有多渣」，足見被上訴人單方毀約而無履
    約意願，伊自不受系爭協議書拘束；被上訴人否認該協議書
    效力在先，卻又依該協議書第1條第4項約定請求伊履行，亦
    有違誠信原則。況被上訴人違反系爭協議書第1條第5項約定
    ，復未依同條第2項約定於110年農曆過年期間探視子女，伊
    復得行使同時履行抗辯權，拒絕依同條第4項約定給付。又
    被上訴人前向原法院起訴請求伊與楊ＯＯ共同侵害被上訴人配
    偶權之非財產上損害賠償（案列109年度訴字第1936號，下
    稱1936號事件，所為判決、裁定下稱1936號判決、裁定），
    經原法院以1936號判決判命伊與楊ＯＯ應連帶給付被上訴人18
    萬3,824元本息確定，被上訴人自不得再依系爭協議書為重
    複請求。縱認被上訴人仍得為本件請求，系爭協議書第1條
    第4項之賠償金包含前開對被上訴人配偶權之損害賠償，係
    兩造為替代上述侵權行為法律關係所為之創設性和解，已非
    因侵權行為所負債務；被上訴人前因故意不法侵害伊名譽、
    隱私權，經原法院以1936號判決判命應給付伊共7萬6,000元
    本息確定，伊自得據以主張抵銷等語，資為抗辯，並上訴聲
    明：㈠原判決廢棄。㈡被上訴人在第一審之訴及假執行之聲請
    均駁回。
三、本院之判斷：　　
  ㈠依兩造於109年1月6日所訂立系爭協議書第1條第4項：「男方
    （即上訴人）願一次性給付女方（即被上訴人）賠償新台幣
    50萬元整，男方並應於民國109年2月29日以前完成付款，若
    男方遲未付款，願逕受強制執行。」（見原審卷第53頁），
    堪認上訴人負有應於109年2月29日前賠償被上訴人50萬元之
    義務。
  ㈡被上訴人於109年1月19日於網路上公開發文指摘上訴人與楊Ｏ
    Ｏ有不正當男女交往情事，並公布其等工作地點、職稱、姓
    名、住址等個人資料，且稱：「我就是毀約協議，我就是要
    讓全世界都知道你有多渣」等語（見原審卷第145至149頁）
    ，固已違反兩造於系爭協議書第1條第5項所訂日後不再於社
    群軟體上張貼有關彼此過去感情發展貼文、圖片之約定，惟
    此僅為被上訴人因一時氣憤於網路上宣洩情緒之舉動，並非
    以上訴人為對象所為具解消系爭協議書契約關係效果意思之
    明示或默示意思表示，縱應負擔債務不履行之責，亦難遽認
    其欲以此否定系爭協議書之整體契約效力；上訴人復未證明
    系爭協議書之法律關係已經合法解消。是上訴人所辯：被上
    訴人單方毀諾而無履行協議意願，卻訴請伊履行，有違誠信
    原則，伊自得不受系爭協議書之拘束而拒絕給付云云，容無
    可採。
  ㈢又觀系爭協議書並未明載兩造依第1條各項所列權利義務間有
    何成立、履行或存續上之牽連關係，各該權利義務間自非互
    為對待給付而應同時履行。是上訴人辯稱：被上訴人違反系
    爭協議書第1條第2項、第5項約定，伊得行使同時履行抗辯
    權，拒絕依該協議書第1條第4項約定給付云云，亦無足取。
  ㈣按所謂爭點效，係指法院於確定判決理由中，就訴訟標的以
    外當事人所主張之重要爭點，本於當事人辯論之結果已為判
    斷時，除有顯然違背法令，或當事人已提出新訴訟資料足以
    推翻原判斷之情形外，於同一當事人就與該重要爭點有關所
    提起之他訴訟，不得再為相反之主張，法院亦不得作相反之
    判斷，以符民事訴訟法上之誠信原則（最高法院99年度台上
    字第781號裁判要旨可資參照）。查系爭協議書第1條第4項
    約定究屬創設性或認定性和解，以及有無上訴人對被上訴人
    配偶權之損害賠償等爭點，經兩造於1936號事件訴訟程序中
    為充分攻防、舉證後，由原法院基於兩造辯論結果，以1936
    號判決認定：兩造以前開約定所成立之和解範圍，包含上訴
    人侵害被上訴人配偶權所生侵權行為損害賠償請求權，性質
    上屬認定性和解，並經原法院以1936號裁定駁回兩造上訴確
    定在案等情，業據本院調取1936號事件全卷，核閱兩造書狀
    、所提證據及期日筆錄無訛（見1936號事件卷第92至94、14
    3、151至152、189、196、238至252、334至340、366至368
    、392頁），並有1936號判決、裁定、本院公務電話紀錄在
    卷可稽（見1936號事件卷第506至533頁、本院卷第135至137
    、153頁）。本件與1936號判決之當事人及爭點相同，其判
    斷結果，亦無顯然違背法令，或有新訴訟資料足以推翻原判
    斷之情形外，兩造於本件訴訟即不得再就前開同一爭點為相
    反之主張，本院亦不得作相異之判斷；上訴人辯稱兩造依系
    爭協議書第1條第4項約定所成立之和解為創設性和解，被上
    訴人則謂該約定之和解範圍僅及於其離婚損害而不包含對上
    訴人其配偶權之損害賠償云云，均無可採。
  ㈤再按認定性和解，係以原來明確之法律關係為基礎而成立，
    兩造間之債權債務關係，仍依原來之法律關係定之，債務人
    如不履行和解契約，當事人自得依原來之法律關係為主張，
    僅應受系爭協議內容之拘束（最高法院104年度台上字第193
    4號裁定、110年度台上字第385號判決可參）。又債權人所
    得主張之認定性和解契約及原來之法律關係，在客觀上均以
    滿足同一法益為目的，而由債務人各負有全部之責任，債務
    人如就其一法律關係對債權人為給付，債權人就已受償部分
    ，不得再依另一法律關係向債務人請求清償。反之，在債權
    人已依認定性和解契約或原來之法律關係實際受償前，亦不
    能僅因其就其一法律關係之請求已獲法院肯認，即認其於該
    等請求範圍內已無損害而不得再依另一法律關係請求債務人
    就該部分為同一目的之給付。查系爭協議書第1條第4項約定
    為包含上訴人對被上訴人配偶權損害賠償在內之認定性和解
    契約，前已敘及，被上訴人就前開侵權行為損害賠償請求權
    爭議部分，本得依和解契約（即系爭協議書第1條第4項約定
    ）或原來之法律關係（即侵權行為損害賠償請求權）擇一對
    上訴人請求，況系爭協議書第1條第4項之和解範圍尚包含被
    上訴人於簽立該協議書前所主張之離婚損害，上訴人辯稱被
    上訴人不得再依系爭協議書第1條第4項約定為本件請求云云
    ，自屬無據。上訴人固經原法院以1936號判決判命應賠償被
    上訴人就配偶權所受非財產上損害18萬3,824元本息，惟未
    舉證已依該確定判決清償被上訴人該部分之損害，依上說明
    ，被上訴人自得本於系爭協議書第1條第4項約定為同一給付
    目的之請求，而無庸於本件請求金額扣除經1936號判決其勝
    訴確定之18萬3,824元本息部分。從而，被上訴人即得依系
    爭協議書第1條第4項約定，請求上訴人給付50萬元。
  ㈥末按抵銷，應就兩造債務相當額，溯及宜為抵銷時生其效力
    者，係使得為抵銷之債務，於宜為抵銷時消滅，此後即不生
    計算利息之問題。查被上訴人因故意不法侵害上訴人名譽、
    隱私權，經原法院以1936號判決判命應給付上訴人共7萬6,0
    00元本息，並經原法院以1936號裁定駁回被上訴人之上訴確
    定在案，有1936號判決、裁定、本院公務電話紀錄在卷可稽
    （見1936號事件卷第506至533頁、本院卷第137、153頁）；
    上訴人就兩造依系爭協議書第1條第4項約定所成立之和解，
    其中非屬認定上訴人對被上訴人配偶權損害賠償部分之其餘
    31萬6,176元給付部分（即50萬元－18萬3,824元＝31萬6,176
    元），並非其因故意侵權行為對被上訴人所負擔之債，自得
    以前開對被上訴人之7萬6,000元本息債權抵銷之；經抵銷後
    ，被上訴人尚得請求上訴人給付42萬4,000元（即18萬3,824
    元＋31萬6,176元－7萬6,000元＝42萬4,000元）。
四、綜上所述，被上訴人依系爭協議書第1條第4項約定，請求上
    訴人給付42萬4,000元，及自約定給付日翌日即109年3月1日
    起至清償日止，按週年利率5%計算之利息，為有理由，應予
    准許；逾此範圍之主張，則無理由，不應准許。原審就超過
    上開應准許部分為上訴人敗訴判決，並為准、免假執行之宣
    告，尚有未洽；上訴人上訴意旨指摘原判決此部分不當，求
    予廢棄改判，為有理由，爰由本院改判如主文第2項所示。
    至於上開應准許部分，原審為上訴人敗訴之判決，並無不合
    ；上訴人仍執陳詞，指摘原判決該部分不當，聲明廢棄，為
    無理由，應予駁回。
五、本件事證已臻明確，兩造其餘之攻擊或防禦方法及提出之證
    據，經本院斟酌後，認為均不足以影響本判決之結果，爰不
    逐一論列，附此敘明。
六、據上論結，本件上訴一部為有理由、一部為無理由，依家事
    事件法第51條、民事訴訟法第450條、第449條第1項、第79
    條，判決如主文。
中　　華　　民　　國　　111 　年　　3 　　月　　30　　日
                  家事法庭
                        審判長法  官  張松鈞
         　　　 　　　　　　　法  官　楊舒嵐
        　　　　　　　　　　　法  官　許勻睿
正本係照原本作成。
不得上訴。
中　　華　　民　　國　　111 　年　　3 　　月　　31　　日

　　　　　　　　　　　　　    書記官  秦湘羽